臺灣橋頭地方法院民事判決
                                      110年度訴字第784號
原      告  蘇高美雲
訴訟代理人  張瑋珊律師
            張榮作律師
被      告  元鴻發展股份有限公司

法定代理人  蕭許仙花
訴訟代理人  蔡陸弟律師
上列當事人間請求損害賠償事件，本院於民國111年7月13日言詞
辯論終結，判決如下：
    主  文
原告之訴及假執行之聲請均駁回。
訴訟費用由原告負擔。
    事實及理由
一、原告主張：
  ㈠門牌號碼高雄市○○區○○路000 號房屋（下稱系爭房屋）為原
    告所有，緊鄰被告所有門牌號碼高雄市○○區○○路000 號之未
    保存登記建物，被告將之出租予訴外人勗弘企業有限公司（
    下稱勗弘公司）作為倉儲工廠使用（下稱系爭工廠），詎系
    爭工廠於民國107年9月26日20時許，因勗弘公司管理不當而
    發生火災（下稱系爭火災），並延燒至系爭房屋。被告為系
    爭工廠之所有權人，卻疏未注意維護系爭工廠內部設備、物
    品存放之安全，任勗弘公司大量堆置易燃物品，對系爭工廠
    之設置或保管即有欠缺。又系爭工廠之總樓地板面積達1,50
    0平方公尺以上，被告興建系爭工廠時，本應注意為防火構
    造，其牆壁、柱、樑及樓地板均需具有1 小時以上之防火時
    效，及留設法定防火間隔，卻疏未注意，以易燃之鐵皮搭建
    系爭建物，且未留防火通道，亦違反建築法第73條第1項、
    第77條第1 項、第97條、建築技術規則建築設計施工編第69
    條、第70條、第79條等保護他人之法律，足認被告對於系爭
    火災延燒至系爭房屋具有過失。
  ㈡原告因系爭火災受有下列財物損失：⒈室內裝潢費新臺幣（下
    同）507,925 元；⒉土木工程費2,208,000 元，計算系爭房
    屋折舊後為1,656,000 元；⒊廚具、吊櫃、瓦斯爐、油煙機
    、烘乾機、水龍頭高櫃、感應燈費（下稱廚具等費用）350,
    000 元；⒋欣雄天然氣裝置工程費（下稱天然氣工程費）14,
    243元；⒌全棟建物油漆暨神桌磨平刷木器漆費（下稱油漆費
    ）360,000 元；⒍土木技師鑑定費50,000元（含鑑定費10,00
    0元、技師結構鑽研費40,000元）；⒎冷氣維修配置費51,800
    元；⒏冷氣換裝費40,032元，扣除折舊後為6,672 元；⒐室內
    水電費459,150 元；⒑室內外門窗鎖安裝費817,858 元；⒒房
    屋內外清潔費77,500元；⒓家具更新費200,000元，扣除折舊
    後為24,574元；⒔寢具用品費47,629元，扣除折舊後為2,146
     元；⒕電器損壞更新費91,187元，扣除折舊後為14,840元；
    ⒖室內外整地機具費21,200元；⒗貨櫃屋租賃費14,000元；⒘
    房屋租賃費180,000 元；⒙氣密窗安裝費60,000元；⒚室內通
    信安裝費30,850元，共計4,732,118元（按：應為4,698,758
    元之誤）。另原告前以1,900,000 元與勗弘公司達成和解，
    並受領臺灣產物保險股有限公司理賠950,017 元，扣除上開
    和解金與保險理賠金後，原告所受損害為1,882,101元（計
    算式：4,732,118元－1,900,000 元－950,017 元＝1,882,101
    元），惟原告僅向被告請求賠償1,500,000 元。
  ㈢為此，爰依民法第184 條第1 項前段、第184 條第2 項、第1
    91 條第1 項規定，提起本件訴訟等語。並聲明：⒈被告應給
    付原告1,500,000 元，及自起訴狀繕本送達翌日起至清償日
    止，按年息5%計算之利息。⒉願供擔保，請准宣告假執行。
二、被告則以：
  ㈠系爭工廠坐落土地與系爭房屋坐落土地間，有一高雄市政府
    水利局之水利用地（下稱系爭水利地），既被告興建系爭工
    廠時，與系爭房屋間尚隔有寬度逾1.5 公尺之系爭水利地，
    且依系爭房屋使用執照圖，系爭房屋與系爭水利地間亦留有
    法定空地，加計該法定空地與系爭水利地之寬度，應已超過
    3 公尺，被告即無再留設防火間隔之義務。又依系爭房屋使
    用執照，並未准許開設窗戶及設置陽臺，且系爭房屋為磚造
    或鋼筋混凝土造達7 公分以上之構造，依建築技術規則建築
    設計施工編第110條、第73條規定，被告興建系爭工廠亦無
    需留設防火間隔。另系爭工廠非3層樓以上之建物，不在建
    築技術規則建築設計施工編第69條規範範圍內，被告亦無使
    用防火材質建造系爭工廠之義務。被告對系爭工廠之設置、
    保管自無欠缺，亦無違反何保護他人之法律。
  ㈡縱認被告違反留設防火間隔、使用防火材質之義務，惟系爭
    火災係因勗弘公司儲放易燃物品所引發，依當時火勢，無論
    被告有無留設防火間隔、使用防火材質，均會延燒至系爭房
    屋；再者，系爭房屋有大範圍違建，倘原告未違建，系爭房
    屋與系爭工廠間，即存有系爭水利地與系爭房屋法定空地，
    具1.5 公尺以上之防火間隔，系爭火災不致延燒至系爭房屋
    ，故被告有無留設防火間隔、使用防火材質與系爭房屋之損
    害間，並無因果關係。
  ㈢原告於系爭火災發生後，即知悉系爭工廠為被告所有，始會
    以被告為相對人之一向高雄市岡山區調解委員會聲請調解，
    並於107 年11月29日與被告進行調解；原告於本院110 年度
    訴字第135 號案件（下稱前案訴訟）亦自承其知悉系爭工廠
    為被告所興建。另原告興建系爭房屋前，必有申請地政事務
    所鑑界，並通知鄰地所有人到場，土地謄本亦為原告得申請
    調閱之公開資料，而得知悉系爭工廠坐落土地為被告所有。
    以上均足證明原告於107 年11月間，甚至系爭火災發生前，
    即已知悉賠償義務人，卻於110 年5 月11日始提起本件訴訟
    ，已罹於2 年之消滅時效。
  ㈣縱使原告得請求被告負損害賠償責任，原告請求之賠償項目
    及數額亦不合理：
  ⒈室內裝潢費、廚具等費用、室內外門窗鎖安裝費：依系爭房
    屋屋齡近30年而言，於系爭火災發生前應無此等用品存在，
    且原告所附單據均屬報價單性質，並非收據或發票，無法證
    明原告實際所受損害數額。另原告漏未計算折舊，亦有未妥
    。
  ⒉土木工程費：原告所提報價單，無法證明原告有實際付款，
    原告亦未提出證據證明系爭房屋損害前之狀態為何，且原告
    提出之折舊計算標準有誤。
  ⒊天然氣工程費：原告未證明系爭火災前係使用天然氣，而非
    桶裝瓦斯，原告亦漏未計算天然氣設備之折舊費用。
  ⒋油漆費、冷氣維修配置費、室內水電費、房屋內外清潔費：
    原告所提估價單或請款單，均無法證明原告實際損害數額。
    且冷氣維修配置費、室內水電費部分，漏未計算折舊。
  ⒌貨櫃屋租賃費：對此項目費用為14,000元固不爭執，惟應扣
    除與有過失比例。
  ⒍土木技師鑑定費：原告提出之鑑定報告均非法院指定之鑑定
    機關所為，其衍生之費用並非訴訟費用，亦非主張權利所必
    需，不得請求被告賠償。
  ⒎冷氣換裝費、室內外整地機具費：原告未檢附相關單據，不
    得請求被告賠償。冷氣換裝費並應計算折舊。
  ⒏房屋租賃費：每月20,000元之租金過高。
  ⒐氣密窗安裝費：系爭房屋屋齡近30年，難認系爭火災發生前
    應係加裝氣密窗，且應扣除折舊。
  ⒑電器損害更新費、家俱更新費、寢具用品費：原告所提單據
    與請求數額未盡相符，且原告提供之發票，僅能證明曾有人
    購買該等物品，無法證明係原告購買，並確實安裝於系爭房
    屋內，且均應計算折舊。
  ⒒室內通信安裝費：應計算折舊。
  ㈤此外，因系爭火災係因勗弘公司管理不當所引發，故勗弘公
    司應負擔90%責任，被告僅負擔10% 。且原告已與勗弘公司
    達成和解並免除其債務，被告就勗弘公司應分擔之部分，同
    免責任。另依系爭房屋使用執照圖，系爭房屋並未留設窗戶
    ，原告卻予以開窗，使水泥構造之牆壁喪失防火功能，並於
    系爭房屋後興建違建，未自行留設防火間隔，致系爭火災造
    成之損害擴大，亦與有過失等語，資為抗辯。
  ㈥並聲明：⒈原告之訴及假執行之聲請均駁回。⒉願供擔保，請
    准宣告免為假執行。
三、兩造不爭執之事項：
  ㈠系爭房屋為原告所有，系爭工廠為被告所興建，並出租予勗
    弘公司作為倉儲工廠使用。
  ㈡系爭工廠於107 年9 月26日20時許，因勗弘公司管理不當而
    發生系爭火災，並延燒至系爭房屋，致系爭房屋、原告受有
    財物損失。
  ㈢系爭火災經高雄市政府消防局鑑定，鑑定結果認起火處位在
    系爭工廠東南側附近，起火原因以現場遺留火種之可能性較
    大。
  ㈣原告因系爭火災，自勗弘公司受領和解金1,900,000 元，並
    經臺灣產物保險股有限公司理賠950,017 元。
  ㈤原告於107 年11月12日，以系爭工廠起火，延燒系爭房屋為
    由，以訴外人即勗弘公司法定代理人張智雲及被告為相對人
    聲請求償調解（下稱系爭調解案件）。
  ㈥被告有於系爭調解案件中提供系爭工廠之建物所有權狀，其
    上記載被告為所有權人。
  ㈦系爭調解案件107 年11月29日調解委員會報到單，聲請人欄
    有原告蓋章，相對人欄有訴外人即被告法定代理人之特別助
    理謝順風蓋章，並手寫記載建物謄本、營登、法代身分證、
    大小章。
  ㈧原告於110 年5 月12日提起本件訴訟。
四、本件之爭點：
  ㈠被告就系爭火災發生有無過失或違反保護他人之法律？
  ㈡原告被告就系爭火災發生是否與有過失？過失比例為若干？
  ㈢被告之時效抗辯有無理由？
  ㈣原告得請求被告賠償之項目、金額各為何？
五、本院之判斷：
  ㈠按因故意或過失，不法侵害他人之權利者，負損害賠償責任
    ；違反保護他人之法律，致生損害於他人者，負賠償責任，
    但能證明其行為無過失者，不在此限；土地上之建築物或其
    他工作物所致他人權利之損害，由工作物之所有人負賠償責
    任。但其對於設置或保管並無欠缺，或損害非因設置或保管
    有欠缺，或於防止損害之發生，已盡相當之注意者，不在此
    限；因侵權行為所生之損害賠償請求權，自請求權人知有損
    害及賠償義務人時起，2年間不行使而消滅，自有侵權行為
    時起，逾10年者亦同，民法第184 條第1 項前段、第2 項、
    第191條第1項、第197 條第1項分別定有明文。
  ㈡原告雖主張被告興建系爭工廠，疏未注意為防火構造，以易
    燃之鐵皮搭建系爭建物，且未留設法定防火間隔，就系爭火
    災延燒至系爭房屋具有過失，且違反保護他人之法律，致原
    告受有財物損失等語。惟縱認被告確有過失侵害原告財產權
    或違反保護他人之法律，致原告受有財物損失之侵權行為，
    然原告早於107 年11月12日，即以系爭工廠起火，延燒系爭
    房屋為由，以張智雲及被告為相對人聲請調解，為兩造所不
    爭執，聲請調解書上並載明：「對張智雲以及地主被告聲請
    求償調解」等語，有高雄市岡山區公所110年10月29日高市○
    區○○○00000000000 號函檢附聲請調解書存卷可參（見本院
    卷第31至33頁），既已載明「求償調解」，表示請求損害賠
    償之意，可認原告於107 年11月12日聲請調解時，即認定被
    告為賠償義務人之一。又被告於系爭調解案件107 年11月29
    日調解程序，已提出系爭工廠之建物所有權狀，該所有權狀
    上明載被告為所有權人，同日調解委員會報到單上，亦手寫
    記載「建物謄本、營登、法代身分證、大小章」等語，為兩
    造所不爭執，且經原告於上開報到單聲請人欄蓋章，有高雄
    市岡山區調解委員會報到單1紙在卷可稽（見本院卷第51頁
    ），足認被告於當日調解程序，已有向原告表明其為系爭工
    廠所有權人，原告於當日即可明確知悉系爭工廠所有權人為
    被告。況原告業於前案訴訟自陳：系爭工廠確係被告所興建
    ，訴外人蕭許仙花為被告負責人，伊以蕭許仙花為被告，係
    因免費律師叫伊直接以公司負責人為被告等語，有前案訴訟
    言詞辯論筆錄在卷可稽（見審訴卷第447 頁），益證原告早
    已知悉被告始為系爭工廠所有權人，而為賠償義務人，蕭許
    仙花僅為被告法定代理人。原告主張其於系爭調解案件中，
    僅知被告為系爭工廠坐落土地之所有權人，對被告同為系爭
    工廠之所有權人一事並不知情，其於前案訴訟中始知被告為
    賠償義務人等語，不足採信。是原告於107年11月12日即以
    被告為賠償義務人聲請調解，且至遲於107年11月29日調解
    程序即已知系爭工廠為被告所有，而確知被告為系爭火災之
    賠償義務人，應自斯時起算原告對被告之侵權行為損害賠償
    請求權2年消滅時效。
  ㈢原告另主張被告曾於109年3月間二度派謝順風與原告、訴外
    人即原告之子蘇豪哲洽談賠償事宜，本件請求權時效因被告
    承認而中斷，原告提起本件訴訟，未罹於時效等語。惟蘇豪
    哲於本院證稱：伊有參與系爭調解案件，謝順風當時說因為
    刑事責任尚無結果，所以其無法談賠償事宜，要等系爭火災
    刑事案件調查完，才跟伊聯絡。謝順風後於109年年初至伊
    家，說其係代表被告來談系爭火災和解事宜，但當時伊家中
    有比較多客人，謝順風說不方便講，改去被告公司講，伊當
    天下午打電話跟謝順風約時間，改約隔週前往被告處商談。
    在被告公司時，謝順風表示最多願意拿20萬元和解，伊不記
    得性質是賠償或補償等語（見本院卷第281至285頁）。謝順
    風亦於本院證稱：伊為董事長特別助理，伊有參與系爭調解
    案件。伊在調解時有強調被告也是受害者，主要應由勗弘公
    司負責賠償，但因為系爭工廠在原告系爭房屋隔壁，伊可以
    回去請示董事長，頂多給予一點道義補貼。伊與蘇豪哲在10
    9年3月間有聯絡，伊去原告家大廳，跟原告、蘇豪哲3人當
    面談道義上補貼一事，但臨時有原告家友人過來大聲表示意
    見，伊認為干擾到該次協談，便與原告、蘇豪哲改約時間。
    約1週後，原告、蘇豪哲有至被告處商談，伊說董事長僅授
    權20萬元道義上補貼等語（見本院卷第286至289頁），一致
    證稱被告在系爭調解案件中，未認定自身應就系爭火災負賠
    償責任，且在系爭火災刑事責任調查完畢前，否認應對原告
    負賠償之責；而證人謝順風、蘇豪哲於109年年初商談時，
    謝順風亦僅經被告董事長授權給付原告20萬元，全未論及被
    告應就系爭火災負過失、賠償責任等節，實難認被告有承認
    原告本件請求權之意。證人蘇豪哲復於本院證述：謝順風10
    9年年初至伊家時，沒有談到什麼內容，是到被告處才有講
    到20萬元，謝順風稱是董事長或總經理私人拿出來的20萬元
    等語（見本院卷第285頁）明確，既該20萬元款項非來自被
    告，而係來自董事長或總經理個人財產，即與被告無涉，益
    徵被告並未承認原告本件請求權。原告上開主張，即非可採
    。
  ㈣至原告主張其於109 年9 月10日提起前案訴訟向被告求償，
    後於110 年4月8 日撤回前案訴訟之起訴，並於撤回起訴後6
     個月內提起本件訴訟，可維持時效中斷之效力等語。惟原
    告提起前案訴訟係以蕭許仙花為被告，業經本院調閱前案卷
    宗核閱無訛，而本件被告為法人，具有獨立之法人格，與其
    法定代理人蕭許仙花並非同一，難認原告提起前案訴訟，得
    對被告產生時效中斷之效力。原告上開主張，自無足取。
  ㈤承上，原告至遲於107年11月29日即知其因系爭火災受有損害
    ，且被告為賠償義務人，卻於110年5月12日始提起本件訴訟
    ，原告對被告之侵權行為損害賠償請求權顯已罹於2 年之消
    滅時效，經被告為時效抗辯而拒絕給付，原告請求被告賠償
    1,500,000 元，洵屬無據。既本院認原告對被告之侵權行為
    損害賠償請求權已罹於時效，則關於被告就系爭火災發生有
    無過失或違反保護他人之法律、原告就系爭火災發生是否與
    有過失、兩造過失比例、原告得請求被告賠償之項目、金額
    各為何等爭點，即無再予論斷之必要，併予敘明。
六、綜上所述，原告依民法第184 條第1 項前段、第184 條第2
    項、第191 條第1 項規定，請求被告給付1,500,000 元，及
    自起訴狀繕本送達翌日即110年7月2日起（見本院卷第172頁
    ）起至清償日止，按年息5%計算之利息，為無理由，應予駁
    回。原告假執行之聲請亦失所附麗，爰併予駁回。
七、本件事證已臻明確，兩造其餘主張陳述及所提之證據，經審
    酌後於本件判決結果無影響，爰不逐一論述，附此敘明。
八、據上論結，原告之訴為無理由，判決如主文。
中　　華　　民　　國　　111 　年　　7 　　月　　27　　日
                  民事第二庭  審判長法  官 謝文嵐
                                    法  官 翁熒雪
                                    法  官 許家菱
以上正本係照原本作成。
如對本判決上訴，須於判決送達後20日內向本院提出上訴狀。如
委任律師提起上訴者，應一併繳納上訴審裁判費。
中　　華　　民　　國　　111 　年　　7 　　月　　28　　日
                                      書記官 劉國偉